臺灣基隆地方法院刑事判決　　　　　　　100年度訴字第630號
公　訴　人　臺灣基隆地方法院檢察署檢察官
被　　　告　張炳先
上列被告因違反毒品危害防制條例案件，經檢察官提起公訴（10
0 年度毒偵字第1286號、第1457號、第1539號），被告就被訴事
實為有罪之陳述，本院合議庭裁定由受命法官獨任進行審判，經
改依簡式審判程序審理後判決如下：
    主  文
張炳先犯如附表所示施用第一級毒品罪、施用第二級毒品罪，各
處刑及宣告沒收如附表所示。應執行有期徒刑壹年肆月，扣案之
第二級毒品甲基安非他命殘渣（所含毒品量微，無法秤重）併同
難以析離之塑膠袋貳只、第一級毒品海洛因（合計驗餘淨重零點
陸肆公克）併同難以析離之塑膠袋肆只及第二級毒品甲基安非他
命併同難以析離之塑膠袋貳只（含袋合計毛重零點玖公克），均
沒收銷燬之；扣案之注射針筒貳支及玻璃球吸食器壹支，均沒收
之。
    事  實
一、張炳先前因施用第二級毒品案件，經本院裁定送觀察勒戒後
    ，認無繼續施用毒品之傾向，於民國88年3 月2 日執行完畢
    釋放出所，並由臺灣基隆地方法院檢察署檢察官以88年度偵
    字第1372號為不起訴處分確定。又於上開觀察勒戒執行完畢
    釋放後之5 年內，因施用第二級毒品案件，經本院裁定送觀
    察勒戒後，認無繼續施用毒品之傾向，於88年11月9 日執行
    完畢釋放出所，並由臺灣基隆地方法院檢察署檢察官以88年
    度毒偵字第735 號為不起訴處分確定。又因施用第一級、第
    二級毒品案件，經本院以93年度訴字第57號判決判處有期徒
    刑8 月、6 月，應執行有期徒刑1 年1 月確定，並於94年8
    月30日執行完畢（不構成累犯）。再因殺人未遂、搶奪案件
    ，經本院以94年度訴字第718 號判決判處有期徒刑4 年6 月
    、1 年，應執行有期徒刑5 年2 月確定。復因施用第一級、
    第二級毒品案件，經本院以94年度訴字第111 號判決判處有
    期徒刑10月、6 月，應執行有期徒刑1 年2 月確定。其因上
    開2 案件所處之刑，嗣經本院以96年度聲減字第1549號裁定
    減刑並合併定應執行有期徒刑5 年6 月確定，其入監執行後
    ，於99年4 月28日假釋出監，並付保護管束，管束期至100
    年5 月14日屆滿（假釋之宣告雖尚未經撤銷，然不構成累犯
    ，詳後述）。詎其於假釋期間，又因違反槍砲彈藥刀械管制
    條例案件，經本院以100 年度基簡字第688 號判決判處有期
    徒刑3 月確定，其不服提起上訴，經本院以100 年度簡上字
    第171 號判決駁回其上訴（尚未確定）。
二、詎張炳先猶未戒斷毒癮，復各基於施用第一級毒品海洛因、
    第二級毒品甲基安非他命之犯意，於下列時、地，分別為施
    用第一級毒品海洛因、第二級毒品甲基安非他命之行為：
  (一)100 年6 月9 日晚間11時許，在基隆市○○區○○路11號之
    1 住處內，以將第一級毒品海洛因摻水注入注射針筒，再施
    打入身體之方式，施用第一級毒品海洛因1 次，約1 小時後
    ，以將第二級毒品甲基安非他命置於玻璃球吸食器內燒烤，
    再吸食所產生煙霧之方式，施用第二級毒品甲基安非他命1
    次。嗣因警經由通訊監察資料，知悉張炳先涉嫌違反毒品危
    害防制條例，乃向臺灣板橋地方法院檢察署檢察官聲請核發
    拘票，於100 年6 月10日下午1 時5 分許，至張炳先上址住
    處，拘提張炳先到案，且經警徵得其同意採集尿液送驗，結
    果呈嗎啡、安非他命及甲基安非他命之陽性反應，而悉上情
    。
  (二)100 年6 月24日上午某時，又在上址住處，以同前施用第一
    級毒品海洛因之方式，施用第一級毒品海洛因1 次；約30分
    鐘後，再以同前施用第二級毒品甲基安非他命之方式，施用
    第二級毒品甲基安非他命1 次。嗣於同日下午8 時10分許，
    為警持搜索票，至張炳先上址住處執行搜索而查獲，並扣得
    含有第二級毒品甲基安非他命殘渣（所含毒品量微，無法秤
    重）之塑膠袋2 只，始悉上情。
  (三)100 年7 月19日下午2 時、3 時許，復在上址住處，以同前
    施用第一級毒品海洛因之方式，施用第一級毒品海洛因1 次
    ；約30分鐘後，再以同前施用第二級毒品甲基安非他命之方
    式，施用第二級毒品甲基安非他命1 次。嗣於同日下午6 時
    30分許，為警持搜索票，至張炳先上址住處執行搜索而查獲
    ，並扣得第一級毒品海洛因4 包（合計驗餘淨重0.64公克）
    、第二級毒品甲基安非他命2包（合計含袋毛重0.9公克）、
    其所有供施用第二級毒品甲基安非他命所用之玻璃球吸食器
    1支及供施用第一級毒品海洛因所用之注射針筒2支，而查得
    上情。
三、案經基隆市警察局第二分局報告偵辦及新北市政府警察局土
    城分局報告臺灣板橋地方法院檢察署陳請臺灣高等法院檢察
    署檢察長令轉臺灣基隆地方法院檢察署檢察官偵查後起訴。
    理  由
壹、程序事項：
    本件被告張炳先所犯者非為死刑、無期徒刑、最輕本刑為3
    年以上有期徒刑之罪或高等法院管轄第一審案件，其於準備
    程序進行中，先就被訴事實為有罪之陳述，經告知其簡式審
    判程序之旨，並聽取公訴人、被告之意見後，本院業已依刑
    事訴訟法第273 條之1 第1 項之規定，裁定由受命法官獨任
    以簡式審判程序進行本案之審理。
貳、實體事項：
一、認定犯罪事實所憑之證據及理由：
    上開事實，業據被告於檢察官偵訊及本院審理時坦承在卷，
    且其先後3 次為警查獲時所採集之尿液送驗後，結果呈嗎啡
    、安非他命、甲基安非他命之陽性反應，分別有台灣檢驗科
    技股份有限公司100 年6 月28日所出具之濫用藥物檢驗報告
    暨新北市政府警察局土城分局偵辦毒品案尿液編號及姓名對
    照表各1 紙（即事實欄二(一)所示事實之驗尿報告及尿液編號
    ，見臺灣板橋地方法院檢察署100 年度毒偵字第4272號卷第
    69-70 頁）、台灣尖端先進生技醫藥股份有限公司100 年7
    月4 日出具之濫用藥物檢驗報告及基隆市第二分局偵辦毒品
    案件尿液檢體對照表各1 紙（即事實欄二(二)所示事實之驗尿
    報告及尿液編號，見臺灣基隆地方法院檢察署100 年度毒偵
    字第1286號卷第55頁、第59頁）、台灣尖端先進生技醫藥股
    份有限公司100 年8 月5 日出具之濫用藥物檢驗報告及基隆
    市第二分局偵辦毒品案件尿液檢體對照表各1 紙（即事實欄
    二(三)所示事實之驗尿報告及尿液編號，見臺灣基隆地方法院
    檢察署100 年度毒偵字第1457號卷第74頁、第77頁），復有
    含第二級毒品甲基安非他命殘渣（所含毒品量微，無法秤重
    ）之塑膠袋2 只、第一級毒品海洛因4 包（合計驗餘淨重0.
    64公克）、第二級毒品甲基安非他2 包（含袋合計毛重0.9
    公克）、注射針筒2 支及玻璃球吸食器1 支扣案可佐，被告
    之自白核與事實相符，可以採信。本案事證明確，被告犯行
    洵堪認定，應依法論科。
二、論罪科刑：
  (一)按毒品危害防制條例係於92年7 月9 日修正公布，自93年1
    月9 日起施行，其中第20條、第23條將施用毒品之刑事處遇
    程序，區分為「初犯」、「五年內再犯」、「五年後再犯」
    。依其立法理由之說明：「初犯」，經觀察、勒戒或強制戒
    治後，應為不起訴處分或不付審理之裁定；經觀察、勒戒或
    強制戒治執行完畢釋放後，「五年內再犯者」，因其再犯率
    甚高，原實施之觀察、勒戒及強制戒治既已無法收其實效，
    爰依法追訴或裁定交付審理。至於經觀察、勒戒或強制戒治
    執行完畢釋放後，「五年後再犯者」，前所實施之觀察、勒
    戒或強制戒治已足以遮斷其施用毒品之毒癮，為其自新及協
    助其斷除毒癮，仍適用「初犯」規定，先經觀察、勒戒或強
    制戒治之程序。從而依修正後之規定，僅限於「初犯」及「
    五年後再犯」二種情形，始應先經觀察、勒戒或強制戒治程
    序。倘被告於5 年內已再犯，經依法追訴處罰，縱其第三次
    （或第三次以上）再度施用毒品之時間，在初犯經觀察、勒
    戒或強制戒治執行完畢釋放五年以後，已不合於「五年後再
    犯」之規定，且因已於「五年內再犯」，顯見其再犯率甚高
    ，原實施觀察、勒戒或強制戒治，已無法收其實效，即應依
    該條例第10條處罰（最高法院95年度台非字第59號、第65號
    判決意旨及最高法院95年第7 次刑事庭會議決議意旨參照）
    。被告有如事實欄一所載，於88年3 月2 日第一次觀察勒戒
    執行完畢釋放後之5 年內，復因施用毒品案件，經本院第二
    次裁定送觀察勒戒及判處徒刑確定等情，有臺灣高等法院被
    告前案紀錄表在卷可稽。被告既曾於「五年內再犯」，且經
    法院判處罪刑確定，竟又於如事實欄二所示之時間，分別施
    用第一級、第二級毒品，揆諸前揭說明，即非屬毒品危害防
    制條例第20條第3 項所定「五年後再犯」之情形，故檢察官
    依法逕行起訴，於法要無不合，合先敘明。
  (二)查海洛因、甲基安非他命分係毒品危害防制條例第2 條第2
    項第1 款、第2 款所定之第一級、第二級毒品，被告如事實
    欄二(一)(二)(三)所示非法先後施用第一級毒品海洛因、第二級毒
    品甲基安非他命之行為，核分係犯毒品危害防制條例第10條
    第1 項、第2 項之施用第一級、第二級毒品罪。被告因施用
    而持有第一級毒品海洛因、第二級毒品甲基安非他命之低度
    行為，應各為施用第一級、第二級毒品之高度行為所吸收，
    均不另論罪。
  (三)按假釋中因故意更犯罪，受有期徒刑以上刑之宣告者，於判
    決確定後6 個月以內，撤銷其假釋，但假釋期滿逾3 年者，
    不在此限，刑法第78條第1 項定有明文。次按累犯之成立，
    以曾受徒刑之執行完畢，或一部之執行而赦免後，5 年以內
    故意再犯有期徒刑以上之罪為要件。如在假釋中因故意更犯
    罪，受有期徒刑以上刑之宣告者，依刑法第78條第1 項之規
    定，經撤銷其假釋者，則其刑罰尚未執行完畢，自無由成立
    累犯。查被告前因殺人未遂、搶奪案件，經本院以94年度訴
    字第718 號判決判處有期徒刑4 年6 月、1 年，應執行有期
    徒刑5 年2 月確定。復因施用第一級、第二級毒品案件，經
    本院以94年度訴字第111 號判決判處有期徒刑10月、6 月，
    應執行有期徒刑1 年2 月確定。其因上開2 案件所處之刑，
    嗣經本院以96年度聲減字第1549號裁定減刑並合併定應執行
    有期徒刑5 年6 月確定，其入監執行後，於99年4 月28日假
    釋出監，並付保護管束，管束期至100 年5 月14日屆滿（下
    稱甲案），上開其所受假釋之宣告迄本案判決時尚未經撤銷
    ，固有臺灣高等法院被告前案紀錄表在卷可參，惟因被告於
    假釋期間，又故意犯違反槍砲彈藥刀械管制條例案件，經本
    院以100 年度基簡字第688 號判決判處有期徒刑3 月確定，
    其不服提起上訴，經本院以100年度簡上字第171號判決駁回
    其上訴（下稱乙案），有上開本院100年度基簡字第688號判
    決及前引臺灣高等法院被告前案紀錄表可佐，依前開刑法第
    78條第1項規定，檢察官應於被告所犯乙案件確定後之6個以
    內，聲請法院撤銷被告因甲案所受假釋之宣告，是被告因甲
    案所受假釋之宣告客觀上已有遭檢察官另案聲請撤銷之合理
    可能，則其因甲案所受假釋之宣告經撤銷後，尚須執行殘刑
    ，換言之，其因甲案所應執行之刑即尚未執行完畢，自無由
    成立上開刑法第47條第1 項所定之累犯，是雖檢察官迄未聲
    請撤銷「甲案」假釋之宣告，然本於「有利於被告」之法律
    精神，兼參酌最高法院78年2 月28日78年度第二次刑事庭會
    議決議、80年度臺抗字第435 號裁定意旨暨93年度臺非字第
    298 號判決意旨，仍應認為被告本案所為，尚與「前案徒刑
    執畢後之5 年以內故意再犯本案」之要件不符，而無刑法第
    47條第1項「累犯」加重其刑規定之適用，並此敘明。
  (四)再被告上開所犯如附表所示3 次施用第一級毒品罪、3 次施
    用第二級毒品罪，犯意各別，行為不同，應予分論併罰。
  (五)爰審酌被告犯罪之動機、曾有施用毒品之前科仍不知戒除，
    惟犯罪後坦承犯行，且所犯施用毒品犯行乃戕害自己身心健
    康，並未危及他人等一切情狀，分別量處如主文所示之刑，
    並定其應執行之刑。
三、有關沒收之說明：
  (一)事實欄二(二)所示含有白色結晶體殘渣（所含毒品量微，無法
    秤重）之塑膠袋2 只，該白色結晶體殘渣含有第二級毒品甲
    基安非他命成分，業據被告供承在卷，爰併同難以析離之塑
    膠袋2 只，依據毒品危害防制條例第18條第1 項前段規定，
    在被告所犯如附表編號2.所示施用第二級毒品罪項下，宣告
    沒收銷燬之。
  (二)事實欄二(三)所示扣案之白色粉未4 包（合計驗餘淨重0.64公
    克），內含有第一級毒品海洛因成分，有法務部調查局100
    年8 月12日調科壹字第100230177320號濫用藥物實驗室鑑定
    書1 紙在卷可憑，爰併同難以析離之塑膠袋4 只，均依據毒
    品危害防制條例第18條第1 項前段規定，在被告所犯如附表
    編號3.所示施用第一級毒品罪項下，宣告沒收銷燬之。事實
    欄二(三)所示扣案之注射針筒2 支，係被告所有供施用第一級
    毒品海洛因所用之物，已據被告供明在卷，爰依刑法第38條
    第1 項第2 款規定，在被告所犯如附表編號3.所示施用第一
    級毒品罪項下，宣告沒收之。
  (三)事實欄二(三)所示扣案之白色結晶體2包（含袋合計毛重0.9公
    克），內含有第二級毒品甲基安非他命成分，除據被告供承
    在卷，並有基隆市警察局第二分局深澳坑查獲毒品危害防制
    條例獲案毒品初步鑑驗報告單1 份存卷可參，爰併同難以析
    離之塑膠袋2只，均依據毒品危害防制條例第18條第1項前段
    規定，在被告所犯如附表編號3.所示施用第二級毒品罪項下
    ，宣告沒收銷燬之。事實欄二(三)所示扣案之玻璃球吸食器1
    組，為被告所有供施用第二級毒品甲基安非他命所用之物，
    亦據被告坦承在卷，爰依刑法第38條第1項第2款規定，在被
    告所犯如附表編號3.所示施用第二級毒品罪項下，宣告沒收
    之。
據上論斷，應依刑事訴訟法第273 條之1 第1 項、第299 條第1
項前段，毒品危害防制條例第10條第1 項、第2 項、第18條第1
項前段、第23條第2 項，刑法第11條、第51條第5 款、第38條第
1 項第2 款，判決如主文。
本案經檢察官黃佳權到庭執行職務。
中    華    民    國  100     年    10    月    18    日
                  刑事第二庭法  官  劉桂金
以上正本證明與原本無異。
如不服本判決應於收受送達後10日內向本院提出上訴書狀，並應
敘述具體理由；其未敘述上訴理由者，應於上訴期間屆滿後20日
內向本院補提理由書(均須按他造當事人之人數附繕本)「切勿逕
送上級法院」。
中    華    民    國   100    年    10    月    18    日
                            書記官  許元又
附錄本案論罪法條：
毒品危害防制條例第10條
施用第一級毒品者，處6 月以上5 年以下有期徒刑。
施用第二級毒品者，處3 年以下有期徒刑。
附表
┌──┬──────────┬─────────────────┐
│編號│犯   罪    事    實 │ 所犯罪名及宣告沒收形情           │
├──┼──────────┼─────────────────┤
│ 1. │事實欄二(一)所示之事實│張炳先施用第一級毒品，處有期徒刑柒│
│    │                    │月；又施用第二級毒品，處有期徒刑│
│    │                    │月。                              │
├──┼──────────┼─────────────────┤
│ 2. │事實欄二(二)所示之事實│張炳先施用第一級毒品，處有期徒刑柒│
│    │                    │月；又施用第二級毒品，處有期徒刑│
│    │                    │月，扣案之第二級毒品甲基安非他殘渣│
│    │                    │（所含毒品量微，無法秤重）併同難以│
│    │                    │析離之塑膠袋貳只，均沒收銷燬之。  │
├──┼──────────┼─────────────────┤
│ 3. │事實欄二(三)所示之事實│張炳先施用第一級毒品，處有期徒刑柒│
│    │                    │月，扣案之第一級毒品海洛因（驗餘合│
│    │                    │計淨重零點陸肆公克）併同難以析離之│
│    │                    │塑膠袋肆只，均沒收銷燬之；扣案之注│
│    │                    │射針筒貳支，均沒收之。又施用第二級│
│    │                    │毒品，處有期徒刑月，扣案之第二級│
│    │                    │毒品甲基安非他併同難以析離之塑膠袋│
│    │                    │貳只（含袋合計毛重零點玖公克），均│
│    │                    │沒收銷燬之，扣案之玻璃吸食器壹支，│
│    │                    │沒收之。                          │
└──┴──────────┴─────────────────┘